臺灣苗栗地方法院行政訴訟判決  
111年度交字第17號
111年3月8日辯論終結
原      告  楊國雄  
被      告  交通部公路總局新竹區監理所

代  表  人  吳季娟  
訴訟代理人  賴姿伶  
上列當事人間交通裁決事件，原告不服被告於民國111年1月26日
竹監苗字第54-F00000000號裁決，提起行政訴訟，本院判決如下
：
    主  文
原告之訴駁回。
訴訟費用新臺幣300元由原告負擔。
    事實及理由
壹、爭訟概要：原告於民國110年11月17日晚上9時59分許，將其
    所有車號0000-00號自用小客車停放於苗栗縣○○市○○街00號
    旁之未劃設禁止臨時停車標線、禁止停車標線之天雲街道路
    上，經苗栗縣警察局苗栗分局（下稱苗栗分局）員警逕行舉
    發，於同年11月29日製發舉發違反道路交通管理事件通知單
    ，再經被告於111年1月26日製發裁決書（竹監苗字第54-F00
    000000號），以「在顯有妨礙他車通行處所停車」為由，
    依道路交通管理處罰條例（下稱道交條例）第56條第1 項第
    5款規定，處原告罰鍰新臺幣（下同）900元（下稱原處分）
    ，原告不服原處分而提起本訴。
貳、實體部分
一、原告主張：原告當日停車並無妨礙他車通行之疑慮，已盡量
    靠邊停車，舉發照片是角度問題，道路9米，車輛僅有1米多
    ，原處分理由有誤等語。並聲明：原處分撤銷。
二、被告則以：經被告審視舉發單位所提供之採證照片，原告當
    日停放車輛時已明顯占據車道一半，減縮人、車可通行之寬
    度，顯然妨害其他車輛行駛及行人之通行，增加車輛相互間
    或車輛與行人碰撞之危險，倘該處突發緊急事故有大型救護
    或救災車輛欲通行而受阻，因原告車輛違停而延誤，衍生問
    題非可預期，且該路段有劃設分向限制線，將導致其他用路
    人須違規跨越分向限制線繞越通行，難認可通行無阻，原告
    違規屬實，原告之訴為無理由等語，資為抗辯。並聲明：原
    告之訴駁回。
三、兩造協議簡化爭點如下（交字卷〈下同〉第70至71頁，不爭執
    事項並有所列相關證據可佐，堪信為真實）：
  ㈠不爭執事項
  ⒈原告有於110年11月17日晚上9時59分許，將其所有車號0000-
    00號自用小客車（第51頁汽車車籍查詢）停放於苗栗縣○○市
    ○○街00號旁之未劃設禁止臨時停車標線、禁止停車標線之天
    雲街道路上（第59頁採證照片）。
  ⒉原告上開行為，經苗栗分局員警逕行舉發，於同年11月29日
    製發舉發違反道路交通管理事件通知單，違規事實為「在顯
    有妨礙他車通行處所停車」（第47頁通知單），該通知單有
    於同年12月3日送達原告（第65頁送達證書）；其後被告於1
    11年1月26日製發裁決書（竹監苗字第54-F00000000號），
    以「在顯有妨礙他車通行處所停車」為由，依道交條例第5
    6條第1項第5款規定，處原告罰鍰900元（第49頁裁決書，即
    原處分），該裁決書並於同日送達原告（第53頁送達證書）
    。
  ⒊依違反道路交通管理事件統一裁罰基準及處理細則之附件違
    反道路交通管理事件統一裁罰基準表，違反道交條例第56條
    第1項第5款者，若屬小型車裁罰基準為900元（第29頁）。
  ㈡爭執事項
  ⒈原告將上開車輛停放於上開道路，是否顯有妨礙其他人、車
    通行？
  ⒉原告請求撤銷原處分，有無理由？  
四、本院之判斷
  ㈠爭點一：
  ⒈按汽車停車時，應依下列規定：九、顯有妨礙其他人、車通
    行處所，不得停車，而汽車停車時應依車輛順行方向緊靠道
    路邊緣，其前後輪胎外側距離緣石或路面邊緣不得逾40公分
    （道路交通安全規則第112條第1項第9款、第2項）；又路面
    邊線，用以指示路肩或路面外側邊緣之界線。其線型為白實
    線，線寬為十五公分，整段設置（道路交通標誌標線號誌設
    置規則第183條），而有關路面邊線以外之停車問題乙節，
    依道路交通安全規則第97條及第98條規定「除準備停車或臨
    時停車外，不得駛出路面邊線」，基此，路面邊線以外範圍
    ，除另有特別規定外，尚非不得供作停車之用（交通部路政
    司94年8月23日路臺營字第0940401267號函文）。從而汽車
    停車時，僅能於未妨礙其他人、車通行之處所停車，且停放
    位置係位於路面邊線以外之範圍，並應緊靠道路邊緣停放，
    其前後輪胎外側距離緣石或路面邊緣不得逾40公分，以求其
    他人、車通行之順暢。
　⒉經查：
　⑴次按分向限制線，用以劃分路面成雙向車道，禁止車輛跨越
    行駛，並不得迴轉。本標線為雙黃實線，線寬及間隔均為10
    公分（道路交通標誌標線號誌設置規則第165條第1項、第2
    項前段）；又汽車在未劃設慢車道之雙向二車道行駛時，應
    依下列規定：二、在劃有分向限制線之路段，不得駛入來車
    之車道內（道路交通安全規則第97條第1項第2款）。
　⑵則依不爭執事項⒈，原告當日確有將上開車輛停放於天雲街道
    路上，又依被告提出之採證照片，上開車輛停放位置與路旁
    民宅間有放置盆栽，另占據天雲街單側車道一半以上範圍，
    而剩餘範圍寬度不足一輛自用小客車之寬度，又上開車輛停
    放之天雲街路段有劃設分向限制線（第59頁舉發照片）。故
    原告停放上開車輛之位置，已占據天雲街單側車道一半以上
    ，剩餘路寬不足一輛自用小客車寬度，而該處劃設分向限制
    線，將使通行該處之其他小客車以上車輛，勢必須違規跨越
    分線限制線方得通行，顯然影響其他車輛通行；又原告上開
    車輛停放位置與路旁民宅間有放置盆栽，亦將使行人行經路
    旁有所阻礙，或有繞越原告上開車輛行走於車道上方得通行
    之可能，亦影響其他行人之通行。故原告當日停放上開車輛
    之位置及方式，確顯有妨礙其他人、車通行。
　⑶原告雖主張如上，然上開舉發照片已確實證明當日情狀，並
    無角度誤導之情事，而原告自行提出之照片，停放車輛之位
    置與上開舉發照片不同（第19頁），礙難為原告有利之認定
    ，是原告主張實難採納。　
  ㈡爭點二：
　　綜上，依不爭執事項⒈及上開認定，原告既有將上開車輛停
    放於天雲街道路上而顯有妨礙其他人、車通行之客觀情狀，
    從而被告依道交條例第56條第1項第5款規定，對原告裁罰如
    不爭執事項⒉所示原處分，經核於法相符，且與不爭執事項⒊
    之統一裁罰基準表一致，並無原告所指違法之處，原告訴請
    撤銷原處分為無理由，應予駁回。
五、本件事證已臻明確，兩造其餘攻擊防禦方法及訴訟資料，經
    本院審酌後核於本判決結果不生影響，爰不逐一論述，併此
    敘明。
六、本件第一審裁判費為300元，依行政訴訟法第98條第1項本文
    規定，應由敗訴之原告負擔，併依同法第237條之8第1項規
    定，確定第一審訴訟費用額如主文第2項所示。
七、結論：本件原告之訴為無理由，依同法第195條第1項後段規
    定，判決如主文第1項所示。
中　　華　　民　　國　　111 　年　　3 　　月　　16　　日
                  行政訴訟庭  法　官　劉奕榔
以上正本係照原本作成。
如不服本判決，應於判決送達後20日內，向本院提出上訴狀並表
明上訴理由（原判決所違背之法令及其具體內容或依訴訟資料可
認為原判決有違背法令之具體事實），其未載明上訴理由者，應
於提出上訴後20日內向本院補提理由書（上訴狀及上訴理由書均
須按他造人數附繕本，如未按期補提上訴理由書，則逕予駁回上
訴），並應繳納上訴裁判費新臺幣750元。                 
                              書記官  江秋靜
中　　華　　民　　國　　111 　年　　3 　　月　　16　　日